【裁判字號】    97,抗,45
【裁判日期】    970916
【裁判案由】    返還擔保金
【裁判全文】
臺灣高等法院花蓮分院民事裁定            97年度抗字第45號
抗  告  人  乙○○
上列抗告人因與相對人甲○○間因返還擔保金事件，對於臺灣臺
東地方法院中華民國97年7月31日97年度聲字第198號所為裁定，
提起抗告，本院裁定如下：
    主  文
抗告駁回。
抗告訴訟費用由抗告人負擔。
    理  由
一、本件抗告人在原法院聲請意旨略以：抗告人因與相對人間履
    行契約事件，相對人因原法院90年度裁全字第 143號民事裁
    定，為擔保假扣押執行，提供新臺幣（下同）27萬元為擔保
    金，並經原法院以90年度存字第 109號准予提存；嗣因兩造
    訴訟和解，由相對人撤回假扣押執行程序，經原法院以96年
    度聲字第 407號裁定，准予返還相對人所提存之擔保金；惟
    相對人提存之擔保金應係擔保其對聲請人積欠之15萬元和解
    金，聲請人得就該擔保金中之15萬元受償，爰聲請返還擔保
    金等語。原法院則以：抗告人所主張之事實，縱然屬實，核
    與聲請返還擔保金之法定要件不符，故聲請於法未合，而予
    以駁回。
二、抗告意旨略以：相對人因履行契約事件所生之爭執，嗣因訴
    訟和解，而積欠抗告人15萬元之債務，本應償還，惟相對人
    未依照和解條件之拘束而交付前開金額，然相對人既有27萬
    元擔保金可資償還，請准予扣押擔保金範圍內之15萬元，以
    供清償相對人所積欠之債務，抗告人願供擔保，請求撤銷原
    裁定，准予扣押等語。
三、按有下列各款情形之一者，法院應依「供擔保人」之聲請，
    以裁定命返還其提存物或保證書：…，民事訴訟法第 104條
    第1項定有明文；另依同法第106條，前開規定於其他依法令
    供訴訟上之擔保者準用之，均係規定「供擔保人」始得聲請
    發還擔保物。又民事訴訟法第104條第1項所謂「受擔保利益
    人行使權利」，係指向法院起訴或為與起訴相同效果之訴訟
    行為（如聲請調解或聲請發支付命令）而言（最高法院72年
    台抗字第181號、80年台抗字第413號判例意旨參照）。經查
    ：
（一）本件抗告人與相對人間因履行契約事件，由臺灣臺東地方
      法院以90年度裁全字第 143號裁定准予假扣押，命相對人
      供擔保27萬元，並經臺灣臺東地方法院以90年度存字第10
      9 號准予提存。嗣因雙方訴訟和解，由相對人撤回假扣押
      執行程序，並聲請返還擔保金等情，為抗告人所自承在卷
      ，應認屬實，合先敘明。
（二）又抗告人並非上開提存事件之「供擔保人」，揆諸前揭說
      明，其聲請返還擔保物，依法即無所據，則原法院駁回其
      聲請，自無不當。
（三）至抗告意旨所稱抗告人願供擔保，請准予扣押一節，係屬
      強制執行程序之範疇，尚非本件抗告人聲請返還擔保物之
      程序所能審酌，附此敘明。
據上論結，本件抗告為無理由，依民事訴訟法第495條之 1第1項
、第449條第1項、第95條、第78條，裁定如主文。
中    華    民    國    97    年    9     月    16    日
                      審判長法  官  何方興
                            法  官  林鳳珠
                            法  官  林德盛
以上正本係照原本作成。
本件不得再抗告。
                            書記官  劉妙娘
中    華    民    國    97    年    9     月    16    日


司法院資訊處製作；財團法人民間司法改革基金會備份。
